【裁判字號】    95,上訴,2670
【裁判日期】    950914
【裁判案由】    偽造文書等
【裁判全文】
臺灣高等法院刑事判決                95年度上訴字第2670號
上  訴  人  臺灣臺北地方法院檢察署檢察官
被      告  甲○○
上列上訴人因被告偽造文書等案件，不服臺灣臺北地方法院94年
度易字第2065號，中華民國95年6月5日第一審判決（起訴案號：
臺灣臺北地方法院檢察署94年度偵字第16755 號；移送併案：臺
灣臺北地方法院檢察署95年度偵字第5151號及臺灣板橋地方法院
檢察署95年度偵字第3184號），提起上訴，本院判決如下：
    主  文
原判決撤銷。
甲○○行使偽造私文書，足以生損害於公眾及他人，處有期徒刑
拾月。
偽造之「丁○○」印章壹枚、台北市監理處北區分處94年6月27
日汽機車登記書上偽造之丁○○署押、印文均沒收。
    事  實
一、甲○○曾犯懲治盜匪條例案件，經臺灣南投地方法院判處有
    期徒刑7年2月確定，於民國（以下同） 93年7月28日假釋出
    獄，詎仍不知悔改。
二、竟基於意圖為自己不法所有之概括犯意，先於94年7 月11日
    23時許，搭乘廖冠崴所有車牌號碼為8653-GX 號自用小客車
    至臺北市○○區○○路160 號「特易購賣場」時，趁廖冠崴
    下車上洗手間之際，將該車開走，並於94年7 月29日，在不
    詳時、地偽造廖冠崴之私章1 枚、而蓋於汽機車過戶登記書
    上，並偽造丁○○之署押於上述登記書上後，持以提出行使
    ，在監理機關辦理過戶登記，足以生損害於公路監理機關關
    於汽車過戶管理之正確性及丁○○本人。爾後，將車以新台
    幣13萬元售予不知情之李興昌，經李興昌再轉售予不知情之
    李麗敏。
    復於94年7 月24日15時許，在臺北縣三重市○○路與長壽街
    口，趁乙○○不注意之際，持原向乙○○借得之鑰匙，竊取
    乙○○持有之車號DVR-285號輕型機車1台得逞。
    再於94年8月4日4 時許，在臺北縣淡水鎮○○○○路二子坪
    遊客中心前，趁丙○○不注意之際，持原向丙○○借得之鑰
    匙，竊取丙○○所有車號為5338-GZ 號自用小客車，得手後
    駕駛離去，供己代步之用，嗣經警於同年月11日20時50分許
    ，在宜蘭縣礁溪鄉○○路與塭底路口處查獲。
三、案經廖冠崴訴由臺北市政府警察局松山分局報請暨丙○○訴
    由宜蘭縣警察局礁溪分局報告臺灣宜蘭地方法院檢察署呈請
    臺灣高等法院檢察署檢察長令轉臺灣臺北地方法院檢察署檢
    察官偵查後聲請簡易判決處刑暨乙○○訴由臺北縣政府警察
    局報請臺灣板橋地方法院檢察署移送併辦。
    理  由
一、被告甲○○經合法傳喚，無正當理由不到庭，依法不待其到
    場陳述，逕行判決，合先敘明。
二、上開犯罪事實，業據被告甲○○於警詢、偵查及原審審理時
    坦承不諱，核與告訴人廖冠崴、乙○○、丙○○之指訴之情
    節均相符，並經證人陳勝杰、李興昌、李麗敏證述屬實，此
    外復有車籍作業系統查詢認可資料、車籍作業系統車主變更
    紀錄宜蘭縣警察局礁溪分局扣押筆錄與扣押物品目錄表、贓
    物認領保管單、車輛竊盜、車牌失竊資料個別查詢報表－查
    詢車輛認可資料、汽機車過戶登記書等件在卷可資佐證。被
    告自白與事實相符，本件事證明確，被告犯行堪以認定，應
    予依法論科。
三、核被告所為，係犯刑法第320條第1 項之竊盜罪、第217條偽
    造印章、印文罪、第216條、第210條之偽造、行使偽造私文
    書罪。其偽造印章、印文行為係屬於偽造文書之階段行為，
    偽造私文書之低度行為為行使之高度行為所吸收，均不另論
    罪；其行使偽造私文書犯行當中，尚構成刑法第214 條使公
    務員登載不實罪，但與行使偽造私文書罪屬於法條競合，僅
    論以行使偽造私文書罪。次按，檢察官就犯罪事實一部起訴
    者，其效力及於全部，刑事訴訟法第267 條定有明文，臺灣
    臺北地方法院檢察署95年度偵字第5151號及臺灣板橋地方法
    院檢察署95年度偵字第3184號移送併案審理部分，因均與本
    案檢察官起訴之部分有連續犯之裁判上一罪關係，且經本院
    當庭告知被告，依據前開規定，本院自應併與審理。被告多
    次竊盜行為，時間緊接，所犯係構成要件相同之罪名，顯係
    基於概括犯意反覆為之，應依連續犯之規定論以一罪。被告
    所犯上述竊盜與行使偽造私文書二罪，核有方法、結果之牽
    連關係，應從一重以行使偽造私文書罪處斷。
四、原審予以論科，固非無見。惟公訴人上訴意旨以，(1)、被告
    行使偽造私文書犯行當中，尚有涉刑法第214條使公務員登
    載不實罪嫌，原審漏未論及；(2)、原審於犯罪事實欄認被告
    有偽造「廖冠崴」之署押，但判決理由未論及刑法第217 條
    之偽造署押罪，均有違誤云云。茲核對原審判決，果有公訴
    人所述遺漏，本院自應將原判決撤銷改判如前所述。次審酌
    被告犯後坦承犯行，態度良好，并斟酌其犯罪對於告訴人等
    財產上所生之損害等情狀，量處如主文所示之刑，以玆警懲
    。偽造之「丁○○」印章1 枚，雖未扣案，但不能證明已滅
    失，以及台北市監理處北區分處94年6 月27日汽機車登記書
    上偽造之「丁○○」署押、印文，均依法沒收之。
五、新舊法適用：
 (1).被告行為後，刑法第56條連續犯之規定，業於94年1月7日修
    正公布刪除，並於95年7月1日施行，則被告之犯行，因行為
    後新法業已刪除連續犯之規定，此刪除雖非犯罪構成要件之
    變更，但顯已影響行為人刑罰之法律效果，自屬法律有變更
    ，依新法第2條第1項規定，比較新、舊法結果，仍應適用較
    有利於被告之行為時法律即舊法論以連續犯（最高法院95年
    第8 次刑事庭會議決議參照）。又行為後法律有變更者，依
    修正前刑法第2條第1項之規定，以適用裁判時法為原則，如
    行為時法有利於行為人，則例外適用行為時法；惟修正後之
    規定係以適用行為時法為原則，因此原判決雖未及比較適用
    ，然上訴本院後，經比較新舊法，行為後之法律並非較有利
    於行為人，仍應適用行為時法，則原判決適用行為時法即無
    不當，自不以此為撤銷之事由。
 (2).查被告行為後，94年1月7日修正公布之刑法，自95年7月1日
    施行，修正後之刑法刪除第55條關於牽連犯之規定。本件被
    告所犯上開竊盜與行使偽造私文書二罪，具有牽連犯之關係
    ，依修正前即行為時之規定，應從一重之行使偽造私文書罪
    處斷；依修正後之刑法既已刪除牽連犯之規定，則所犯上述
    各罪應依數罪併罰之規定分論併罰。比較新舊法之規定，修
    正後之規定並非較有利於被告，依刑法第2條第1項之規定，
    應適用行為時之法律，即適用修正前刑法論以牽連犯。
據上論斷，應依刑事訴訟法第371條、第369條第1項前段、第364
條、第299條第1 項前段，刑法第216條、第210條、第219條、第
320條第1項、第2條第1項、修正前刑法第56條、第55條，罰金罰
鍰提高標準條例第1條前段，判決如主文。
本案經檢察官鄭富銘到庭執行職務。
中    華    民    國    95    年    9     月    14    日
                  刑事第一庭    審判長法  官  蔡長溪
                                      法  官  陳春秋
                                      法  官  陳祐治
以上正本證明與原本無異。
如不服本判決，應於收受送達後十日內向本院提出上訴書狀，其
未敘述上訴之理由者並得於提起上訴後十日內向本院補提理由書
（均須按他造當事人之人數附繕本）。
                                      書記官  蔡慧娟
中    華    民    國    95    年    9     月    14    日
附錄：本案論罪科刑法條全文
刑法第216條
行使第210條至第215條之文書者，依偽造、變造文書或登載不實
事項或使登載不實事項之規定處斷。
刑法第210條
偽造、變造私文書，足以生損害於公眾或他人者，處5 年以下有
期徒刑。
刑法第320條
意圖為自己或第三人不法之所有，而竊取他人之動產者，為竊盜
罪，處5年以下有期徒刑、拘役或500元以下罰金。
意圖為自己或第三人不法之利益，而竊佔他人之不動產者，依前
項之規定處斷。
前二項之未遂犯罰之。


司法院資訊處製作；財團法人民間司法改革基金會備份。
